臺灣彰化地方法院刑事判決
110年度交訴字第102號
公  訴  人  臺灣彰化地方檢察署檢察官  
被      告  潘家興



上列被告因公共危險等案件，經檢察官提起公訴（110年度偵字
第9078號），被告於準備程序進行中就被訴事實為有罪之陳述，
本院進行簡式審判程序，判決如下：
    主  文
潘家興汽車駕駛人，無駕駛執照駕車，因過失傷害人，處有期徒
刑參月，如易科罰金，以新臺幣壹仟元折算壹日。又駕駛動力交
通工具發生交通事故，致人傷害而逃逸，處有期徒刑捌月。
    犯罪事實
一、潘家興之普通小型車駕駛執照業經吊銷，仍於民國110年5月
    14日11時4分許，駕駛車牌號碼0000-00號自用小客車沿彰化
    縣○○鎮○○巷○○○○○○○○○○巷00號前，欲超越許芝芸騎乘之車牌
    號碼000-000號普通重型機車時，原應注意超車時，須於前
    行車減速靠邊或以手勢或亮右方向燈表示允讓後，後行車始
    得超越，超越時應於前車左側保持半公尺以上之間隔超過，
    而依當時天候晴、日間自然光線、柏油路面乾燥無缺陷、道
    路無障礙物、視距良好，並無不能注意之情形，竟疏未注意
    於前行車表示允讓後始超越，且未保持兩車之安全間隔，即
    貿然由許芝芸騎乘之機車左側超車，潘家興駕駛之自用小客
    車右後側車身因此與許芝芸騎乘之機車左側發生擦撞，致許
    芝芸人車倒地，受有右側蜘蛛膜下腔出血及左側顴骨骨折、
    左眼瞼撕裂傷及左臉撕裂傷、雙上肢及左膝擦傷、左胸挫傷
    併多處肋骨骨折之傷害。潘家興肇事後，明知其駕駛上開動
    力交通工具肇事，竟未停車對許芝芸施以救護或採取其他必
    要措施，未停留在現場等候警方前來處理，而另起肇事逃逸
    之犯意，駕駛上開自用小客車逃離現場。
二、案經許芝芸訴由彰化縣警察局北斗分局報告臺灣彰化地方檢
    察署檢察官偵查起訴。
    理  由
一、本件被告潘家興所犯係死刑、無期徒刑、最輕本刑三年以上
    有期徒刑以外之罪，其於準備程序就被訴事實為有罪之陳述
    ，經本院裁定由受命法官獨任以簡式審判程序審理，則依刑
    事訴訟法第273條之2、同法第159條第2項之規定，不適用傳
    聞法則有關限制證據能力之相關規定，合先敘明。
二、上揭犯罪事實，業據被告坦承不諱，且經證人即告訴人許芝
    芸於警詢時證述明確（偵卷第13至16頁），並有告訴人之彰
    化基督教醫療財團法人員林基督教醫院診斷書、道路交通事
    故現場圖、道路交通事故調查報告表(一)、(二)-1、現場照
    片、彰化縣○○○○○○○道路○○○○○○○○○○○○○○號查詢汽車駕駛人
    、車牌號碼0000-00號自用小客車之車號查詢汽車車籍、彰
    化縣警察局北斗分局刑案現場勘察報告及照片、監視器翻拍
    照片在卷足憑(偵卷第17至55頁、第63頁、第81至83頁、第1
    25至155頁)，足認被告自白與事實相符，堪可採信。又「汽
    車超車時，應依下列規定：…三、欲超越同一車道之前車時
    ，須先按鳴喇叭二單響或變換燈光一次，不得連續密集按鳴
    喇叭或變換燈光迫使前車允讓。四、前行車駕駛人聞後行車
    按鳴喇叭或見後行車顯示超車燈光時，如車前路況無障礙，
    應即減速靠邊或表示允讓，並注意後行車超越時之行駛狀況
    。五、前行車減速靠邊或以手勢或亮右方向燈表示允讓後，
    後行車始得超越。超越時應顯示左方向燈並於前車左側保持
    半公尺以上之間隔超過，行至安全距離後，再顯示右方向燈
    駛入原行路線。…」道路交通安全規則第101條第1項第3至5
    款定有明文。被告駕駛自用小客車上路，自應注意上開道路
    交通安全規則之規定，且按當時天候晴、日間自然光線、柏
    油路面乾燥無缺陷、道路無障礙物、視距良好，並無不能注
    意之情形，竟疏未注意於前行車表示允讓後始超越，未保持
    兩車之安全間隔，即貿然超車，肇致本件車禍，自屬有過失
    。被告之過失行為與告訴人所受之上開傷害間，有相當因果
    關係。本件事證明確，被告無駕駛執照駕車因過失傷害人、
    肇事致人傷害逃逸等犯行，均堪以認定，應依法論科。
三、論罪科刑部分：
　㈠按「行為後法律有變更者，適用行為時之法律。但行為後之
    法律有利於行為人者，適用最有利於行為人之法律。」刑法
    第2條第1項定有明文。查被告行為後，刑法第185條之4已於
    110年5月28日修正公布，並自同年5月30日生效施行。修正
    前刑法第185條之4規定：「駕駛動力交通工具肇事，致人死
    傷而逃逸者，處一年以上七年以下有期徒刑。」；修正後則
    規定為「（第1項）駕駛動力交通工具發生交通事故，致人
    傷害而逃逸者，處六月以上五年以下有期徒刑；致人於死或
    重傷而逃逸者，處一年以上七年以下有期徒刑。（第2項）
    犯前項之罪，駕駛人於發生交通事故致人死傷係無過失者，
    減輕或免除其刑。」新法依被害人所受傷勢之輕重，科以不
    同法定刑度，其中致人傷害而逃逸之法定刑，由修正前之「
    一年以上七年以下有期徒刑」，修正為「六月以上五年以下
    有期徒刑」刑度，經比較新舊法，以修正後之規定較有利於
    被告，是依刑法第2條第1項但書規定，應適用修正後刑法第
    185條之4第1項前段之規定論處。
　㈡次按汽車駕駛人，無駕駛執照駕車、酒醉駕車、吸食毒品或
    迷幻藥駕車、行駛人行道或行經行人穿越道不依規定讓行人
    優先通行，因而致人受傷或死亡，依法應負刑事責任者，加
    重其刑至2分之1，道路交通管理處罰條例第86條第1項定有
    明文。又刑法總則之加重，係概括性之規定，所有罪名均一
    體適用；刑法分則之加重，係就犯罪類型變更之個別犯罪行
    為予以加重，成為另一獨立之罪名。道路交通管理處罰條例
    第86條第1項關於汽車駕駛人無駕駛執照駕車，因而致人受
    傷，依法應負刑事責任者，加重其刑至2分之1規定，係就刑
    法第284條過失傷害罪之基本犯罪類型，對於加害人為汽車
    駕駛人，於從事駕駛汽車之特定行為時，即於無駕駛執照過
    失駕車因而致人受傷之特殊行為要件予以加重處罰，已就刑
    法第284條犯罪類型變更之個別犯罪行為予以加重，而成另
    一獨立之罪名，自屬刑法分則加重之性質。
　㈢是核被告所為，係犯道路交通管理處罰條例第86條第1項、刑
    法第284條前段之汽車駕駛人，無駕駛執照駕車，因過失傷
    害人罪（起訴書就被告過失傷害犯行原記載被告係犯刑法第
    284條前段之過失傷害罪，業經公訴檢察官更正為係犯道路
    交通管理處罰條例第86條第1項、刑法第284條前段之無駕駛
    執照駕車而過失傷害人罪，本院自無庸變更起訴法條），及
    修正後刑法第185條之4第1項前段之駕駛動力交通工具發生
    交通事故，致人傷害而逃逸罪。
　㈣被告所犯上開二罪，犯意各別，行為互異，應分論併罰。
　㈤被告就所犯無駕駛執照駕車因過失傷害人罪部分，應依道路
    交通管理處罰條例第86條第1項之規定，加重其刑。
　㈥爰以行為人之責任為基礎，審酌被告貿然超車而肇事，致告
    訴人受有上揭傷害，於肇事致人受傷後，又駕車逃逸，置傷
    者於不顧，法紀觀念薄弱，犯後迄今未能與告訴人達成和解
    之犯後態度，及其就車禍發生之過失程度、犯罪之情節、所
    生危害、告訴人之傷勢程度、被告智識程度為國中畢業、未
    婚、入監前受僱從事太陽能板安裝、與弟妹同住之家庭狀況
    等一切情狀，分別量處如主文所示之刑，並就無駕駛執照駕
    車因過失傷害人罪部分，諭知易科罰金之折算標準。
據上論斷，應依刑事訴訟法第273條之1第1項、第299條第1項前
段，道路交通管理處罰條例第86條第1項，刑法第2條第1項但書
、第284條前段、第41條第1項前段，修正後刑法第185條之4第1
項前段，刑法施行法第1條之1第1項，判決如主文。
本案經檢察官張嘉宏提起公訴，檢察官黃建銘到庭執行職務。
中　　華　　民　　國　　110 　年　　10　　月　　29　　日
                  刑事第七庭    法  官  王素珍
以上正本證明與原本無異。
如不服本判決應於收受判決後20日內向本院提出上訴書狀，並應
敘述具體理由。其未敘述上訴理由者，應於上訴期間屆滿後20日
內向本院補提理由書（均須按他造當事人之人數附繕本）「切勿
逕送上級法院」。
告訴人或被害人對於判決如有不服具備理由請求檢察官上訴者，
其上訴期間之計算係以檢察官收受判決正本之日期為準。
中　　華　　民　　國　　110 　年　　10　　月　　29　　日
                                書記官  楊筱惠
附錄本案論罪科刑法條：
道路交通管理處罰條例第86條第1項
汽車駕駛人，無駕駛執照駕車、酒醉駕車、吸食毒品或迷幻藥駕
車、行駛人行道或行經行人穿越道不依規定讓行人優先通行，因
而致人受傷或死亡，依法應負刑事責任者，加重其刑至二分之一
。
中華民國刑法第284條
因過失傷害人者，處1年以下有期徒刑、拘役或10萬元以下罰金
；致重傷者，處3年以下有期徒刑、拘役或30萬元以下罰金。
修正後刑法第185條之4第1項
駕駛動力交通工具發生交通事故，致人傷害而逃逸者，處6月以
上5年以下有期徒刑；致人於死或重傷而逃逸者，處1年以上7年
以下有期徒刑。